臺灣新竹地方法院刑事判決
110年度訴字第288號
公  訴  人  臺灣新竹地方檢察署檢察官
被      告  梁旭忠




指定辯護人  本院公設辯護人周凱珍
上列被告因違反毒品危害防制條例等案件，經檢察官提起公訴（
109年度偵字第12422號、第12423號、110年度偵字第1679號、第
1680號），本院判決如下：
    主  文
梁旭忠犯如附表各編號主文罪名及宣告刑暨沒收欄所示之罪，所
處之刑及沒收之物均如附表各編號主文罪名及宣告刑暨沒收欄所
載。應執行有期徒刑陸年。
    事  實
一、梁旭忠明知甲基安非他命係毒品危害防制條例第2條第2項第
    2款所規範之第二級毒品，不得販賣，竟基於販賣第二級毒
    品以營利之犯意，於如附表各編號所示之時間、地點，以如
    附表各編號所示之數量、金額，販賣甲基安非他命予如附表
    各編號所示之人，以牟取不法利益。嗣經警於民國109年10
    月28日持本院核發之搜索票搜索梁旭忠位於桃園市○○區○○路0
    段000巷00號居所，並扣得智慧型手機1支，而查獲上情。
二、案經新竹縣政府警察局竹東分局報告臺灣新竹地方檢察署檢
    察官偵查起訴。
    理  由
壹、程序部分：
一、按被告以外之人於審判外之陳述，經當事人於審判程序同意
    作為證據，法院審酌該言詞陳述或書面陳述作成時之情況，
    認為適當者，得為證據。當事人、代理人或辯護人於法院調
    查證據時，知有刑事訴訟法第159條第1項不得為證據之情形
    ，而未於言詞辯論終結前聲明異議者，視為有前項之同意。
    刑事訴訟法第159條之5第1項、第2項分別定有明文。經查，
    本判決所引用以下被告以外之人於審判外之陳述，迄本案言
    詞辯論終結前，公訴人、被告及其辯護人均未表示異議，本
    院審酌上開證據作成時，並無違法或不當之情況，又均無證
    明力明顯過低之情形，因認上開證據方法均適當得為證據，
    依上揭規定，應均有證據能力。
二、第按，本判決所引用其餘所依憑判斷之非供述證據，亦無證
    據證明係違反法定程序所取得，或其他不得作為證據之情形
    ，且與本案待證事實間復具有相當關聯性，依刑事訴訟法第
    158條之4規定之反面解釋，亦均有證據能力。
貳、實體部分：　　
一、認定犯罪事實所憑之證據及認定之理由：
　㈠前揭犯罪事實，業據被告梁旭忠於警詢、偵查中、本院準備
    程序及審理時均坦承不諱（偵字第12422號卷第4至11頁、第
    111至113頁、偵字第1679號卷第15頁、本院卷第365、366、
    443頁），核與證人即共同被告鄭順郎、證人劉義澤於警詢
    、偵查中之證述相符（偵字第12422號卷第28頁反面至34頁
    、第63至65頁、第138至139頁、偵字第12423號卷第78至81
    頁），並有鄭順郎門號0000000000通訊監察譯文1份（本院
    卷第111至151頁）、梁旭忠門號0000000000通訊監察譯文1
    份（本院卷第155至156頁）、手機LINE通訊軟體畫面翻拍照
    片1張（偵字第12422號卷第70頁）、扣案手機照片2張（偵
    字第12422號卷第83頁）、受執行人為被告梁旭忠之新竹縣
    政府警察局竹東分局搜索扣押筆錄、扣押物品目錄表1份（
    偵字第12422號卷第74至76頁）、本院109年聲搜字000595號
    ，受搜索人為被告梁旭忠之搜索票1份（偵字第12422號卷第
    78頁）附卷可稽，此外，復有扣案之智慧型手機1支可佐，
    足徵被告前開任意性自白與事實相符，堪予採信。
　㈡又毒品危害防制條例所定之販賣毒品罪，固以行為人有營利
    之目的，惟所稱「營利」，非限於現實金錢之授受以賺取價
    差一端，倘行為人販入或賣出毒品，主觀上係出於為自己計
    算而獲取利益之意思，客觀上則採以偷斤減兩（如：自行刮
    取毒品而施用）、降低品質（如：自行摻入添加物，用以降
    低毒品純度）等方式為之者，縱其間未有價格上之差距，然
    行為人既藉此販賣行為以獲取利益，仍應謂與販賣之要件無
    悖。經查，被告於偵查中、本院準備程序中自承：成本是1
    公克新臺幣（下同）1,500元，我賣給劉義澤是成本價。本
    案我賺吃的，我是賺吸食的部分等語（偵字第12422號卷第1
    13頁、本院卷第366頁），則被告就附表編號1至9所示販賣
    甲基安非他命之犯行顯然均有從中賺取價差之利益，就附表
    附表編號10所示犯行有從中賺取量差之利益，是依前開說明
    ，被告就上開犯行均應有藉販賣第二級毒品營利之意圖至明
    。
　㈢從而，本案事證明確，被告上開犯行，均堪予認定，應依法
    論科。
二、論罪科刑：
　㈠按行為後法律有變更者，適用行為時之法律，但行為後之法
    律有利於行為人者，適用最有利於行為人之法律，刑法第2
    條第1項定有明文。被告為附表編號1所示犯行之行為後，毒
    品危害防制條例第4條2項、第17條第2項業經立法院修正，
    並由總統於109年1月15日修正公布，於同年7月15日生效。
    修正前毒品危害防制條例第4條2項係規定：「製造、運輸、
    販賣第二級毒品者，處無期徒刑或7年以上有期徒刑，得併
    科新臺幣1,000萬元以下罰金。」修正後係規定：「製造、
    運輸、販賣第二級毒品者，處無期徒刑或10年以上有期徒刑
    ，得併科新臺幣1,500萬元以下罰金。」修正後係提高最低
    法定刑及罰金刑。又修正前同條例第17條第2項係規定：「
    犯第4條至第8條之罪於偵查及審判中均自白者，減輕其刑。
    」修正後係規定：「犯第4條至第8條之罪於偵查及歷次審判
    中均自白者，減輕其刑。」修正後將該條項減刑之規定限縮
    於歷次審判中均自白始得適用，經比較結果，新法並未較為
    有利於行為人，自應適用行為時即修正前之規定論處。核被
    告就附表編號1所為，係犯修正前毒品危害防制條例第4條第
    2項之販賣第二級毒品罪。
　㈡而被告就附表編號2至10所示犯行，均係於毒品危害防制條例
    第4條2項於109年7月15日修正生效後為之，自無新舊法比較
    之問題，均應依行為時即修正後之規定論處，是被告就附表
    編號2至10所示犯行，均係犯修正後毒品危害防制條例第4條
    第2項之販賣第二級毒品罪。
　㈢被告因販賣甲基安非他命而持有甲基安非他命之低度行為，
    為其各次販賣第二級毒品之高度行為所吸收，均不另論罪。
　㈣被告所犯10次販賣第二級毒品罪，犯意各別，行為互殊，應
    予分論併罰。
　㈤加重事由：
　　被告前因施用毒品案件，經臺灣桃園地方法院以105年度審
    訴字第793號判決判處有期徒刑11月確定，於107年3月23日
    假釋出監附保護管束，於107年8月13日假釋期滿，視為執行
    完畢等情，有臺灣高等法院被告前案紀錄表1份在卷可考。
    被告於受徒刑之執行完畢後，5年以內故意再犯本件有期徒
    刑以上之罪，均為累犯。被告構成累犯之前案雖係施用毒品
    案件，有上開被告前案紀錄表可佐，惟被告前於105年間有
    多次販賣毒品犯行，經臺灣高等法院以108年度上訴字第340
    2號判決應執行有期徒刑18年，經最高法院以109年台上字第
    4106號判決上訴駁回而確定，有上開被告前案紀錄表1份附
    卷可參，再衡以被告前案入監執行，甫於107年3月23日假釋
    出監，明知甲基安非他命為法律嚴禁之違禁物仍鋌而走險，
    足認其刑罰反應力薄弱，本院認被告本案加重最低本刑尚無
    罪刑不相當之情形，除販賣第二級毒品罪法定本刑無期徒刑
    部分不得加重外，均依刑法第47條第1項之規定，加重其刑
    。
　㈥減輕事由：
  ⒈按修正前毒品危害防制條例第17條第2項規定：「犯第4條至
    第8條之罪於偵查及審判中均自白者，減輕其刑。」，修正
    後毒品危害防制條例第17條第2項規定：「犯第4條至第8條
    之罪於偵查及歷次審判中均自白者，減輕其刑。」經查，被
    告就附表各編號所示犯行，於偵查及審判中均自白犯罪事實
    在卷。是以，被告就附表編號1所示犯行，有修正前毒品危
    害防制條例第17條第2項規定之適用，就附表編號2至10所示
    犯行，均有修正後毒品危害防制條例第17條第2項規定之適
    用，均應依法減輕其刑。並依法先加後減之。
  ⒉至被告之辯護人請求本院就販賣第二級毒品部分依刑法第59
    條酌量減輕其刑等語。然按，刑法第59條之酌量減輕其刑，
    必須犯罪另有特殊之原因與環境等在客觀上足以引起一般同
    情，認為即予宣告法定低度刑期猶嫌過重者，始有其適用。
    查毒品於國內流通氾濫，危害國民健康至鉅，已為眾所週知
    ，然被告知悉甲基安非他命為法律嚴禁之違禁物，染毒更能
    令人捨身敗家，毀其一生，竟甘冒重典，無視毒品對於他人
    之危害，被告為上開販賣第二級毒品犯行10次，販賣對象為
    2人，然對社會造成之影響非輕，再者，衡以被告前於105年
    間有多次販賣毒品犯行，經法院判決應執行有期徒刑18年確
    定，已如前述，仍不知悔改而再犯本案，縱然本案販賣毒品
    各該犯行之毒品數量或犯罪所得均非甚鉅，惟依其客觀之犯
    行與主觀之惡性加以考量，尚難認有何特殊之原因與環境足
    以引起一般同情，而認販賣第二級毒品部分縱科以依修正前
    或修正後毒品危害防制條例第17條第2項規定減輕其刑後之
    最低度刑仍嫌過重之情形，則被告販賣毒品之數量、人數、
    所獲利益，係法定刑內審酌量刑及定應執行刑審酌事由，亦
    無情輕法重之情，是被告上開販賣第二級毒品犯行，均無刑
    法第59條酌減其刑之適用。
　㈦爰各以行為人之責任為基礎，審酌被告販賣第二級毒品，助
    長施用毒品之惡習，戕害國民身心健康，間接危害社會治安
    ，實屬不該；惟念及被告就本案犯行均坦認不諱，並參酌各
    次販賣之甲基安非他命數量，及各次販賣甲基安非他命之犯
    罪所得數額，及其等素行、犯罪之動機、目的、手段，暨被
    告自述國中肄業，入所前從事數位電錶組裝業，與妻子、岳
    母同住，有二名成年子女，家庭經濟狀況勉持（本院卷第44
    3頁）等一切情狀，分別量處如附表主文罪名及宣告刑暨沒
    收欄所示之刑。
　㈧定應執行刑：
　⒈按數罪併罰之定應執行之刑，係出於刑罰經濟與責罰相當之
    考量，並非予犯罪行為人或受刑人不當之利益，為一種特別
    的量刑過程，相較於刑法第57條所定科刑時應審酌之事項係
    對一般犯罪行為之裁量，定應執行刑之宣告，乃對犯罪行為
    人本身及所犯各罪之總檢視，除應考量行為人所犯數罪反應
    出之人格特性，並應權衡審酌行為人之責任與整體刑法目的
    及相關刑事政策，在量刑權之法律拘束性原則下，依刑法第
    51條第5款之規定，採限制加重原則，以宣告各刑中之最長
    期為下限，各刑合併之刑期為上限，但最長不得逾30年，資
    為量刑自由裁量權之外部界限，並應受法秩序理念規範之比
    例原則、平等原則、責罰相當原則、重複評價禁止原則等自
    由裁量權之內部抽象價值要求界限之支配，使以輕重得宜，
    罰當其責，俾符合法律授與裁量權之目的，以區別數罪併罰
    與單純數罪之不同，兼顧刑罰衡平原則。是刑法第51條數罪
    併罰定執行刑之立法方式，非以累加方式定應執行刑，如以
    實質累加之方式定應執行刑，則處罰之刑度顯將超過其行為
    之不法內涵，而違反罪責原則，及考量因生命有限，刑罰對
    被告造成之痛苦程度，係隨刑度增加而生加乘效果，而非以
    等比方式增加，是則以隨罪數增加遞減其刑罰之方式，當足
    以評價被告行為之不法性之法理（即多數犯罪責任遞減原則
    ）。
　⒉爰依前開說明，審酌被告本件所犯販賣第二級毒品各罪，犯
    罪時間均集中在109年7月至同年10月間，各次販賣犯行之犯
    罪手法均類似等情，如以實質累加之方式定應執行刑，則處
    罰之刑度顯將超過其行為之不法內涵，本院基於罪責相當之
    要求，在上開內、外部性界限範圍內，為適度反應被告之犯
    罪目的、動機、手段、犯後態度等人格特性，並綜合斟酌被
    告整體犯罪行為之不法與罪責程度，及對其施以矯正之必要
    性，就被告所犯各罪，定如主文所示之應執行刑，以資懲儆
    。
三、沒收：
　㈠按犯罪所得，屬於犯罪行為人者，沒收之；前二項之沒收，
    於全部或一部不能沒收或不宜執行沒收時，追徵其價額，刑
    法第38條之1第1項前段、第3項分別定有明文。被告販賣第
    二級毒品之犯罪所得分別如附表各編號交易金額所示，被告
    於本院準備程序及審理時均自承有收取上開交易金額（本院
    卷第366、443頁），足認被告有收取附表各編號交易金額所
    示之犯罪所得，雖均未扣案，應依刑法第38條之1第1項前段
    、第3項規定，於被告各該罪刑項下宣告沒收，並於全部或
    一部不能沒收或不宜執行沒收時，均追徵其價額。
　㈡另扣案被告所有之智慧型手機1支（保管字號：110年度院保
    字第244號），係被告所有用以聯繫附表各編號所示販賣甲
    基安非他命犯行所用之物，經被告於準備程序、審理時陳述
    甚詳（本院卷第366、436頁），並有上開通訊監察譯文及手
    機LINE通訊軟體畫面翻拍照片1張附卷可佐，應依毒品危害
    防制條例第19條第1項規定，分別於被告各該販賣第二級毒
    品主文項下宣告沒收。
四、起訴書所載有關被告鄭順郎之犯罪事實部分，本院另行審結
    ，附此敘明。　　　　
據上論斷，應依刑事訴訟法第299條第1項前段，判決如主文。
本案經檢察官賴佳琪提起公訴，檢察官劉得為、林李嘉到庭執行
職務。　　　　　　
中　　華　　民　　國　　111 　年　　2 　　月　　11　　日
　　　　　　　　　刑事第三庭　　審判長法　官  賴淑敏　
　　　　　　　　　　　　　　　　　　　法　官　黃怡文
　　　　　　　　　　　　　　　　　　　法　官  王靜慧
以上正本證明與原本無異。
如不服本判決應於收受判決後20日內向本院提出上訴書狀，並應
敘述具體理由。其未敘述上訴理由者，應於上訴期間屆滿後20日
內向本院補提理由書(均須按他造當事人之人數附繕本)「切勿逕
送上級法院」。
中　　華　　民　　國　　111 　年　　2 　　月　　14　　日
                                      書記官  陳弘明 
附錄本案論罪科刑法條：
修正前毒品危害防制條例第4條第2項
製造、運輸、販賣第二級毒品者，處無期徒刑或七年以上有期徒
刑，得併科新臺幣一千萬元以下罰金。
修正後毒品危害防制條例第4條第2項
製造、運輸、販賣第二級毒品者，處無期徒刑或十年以上有期徒
刑，得併科新臺幣一千五百萬元以下罰金。
附  表：
編號 購毒者 時間 地點 數量、 交易金額（新臺幣） 主文罪名及宣告刑暨沒收欄 1 鄭順郎 109年7月9日下午5時許 新竹市○區○○路000號 甲基安非他命1公克、2,500元 梁旭忠犯販賣第二級毒品罪，累犯，處有期徒刑參年捌月。扣案之行動電話壹支沒收；未扣案之犯罪所得新臺幣貳仟伍佰元沒收，於全部或一部不能沒收或不宜執行沒收時，追徵其價額。 2 鄭順郎 109年7月16日下午2時許 新竹市○區○○路000號 甲基安非他命1公克、2,500元 梁旭忠犯販賣第二級毒品罪，累犯，處有期徒刑伍年貳月。扣案之行動電話壹支沒收；未扣案之犯罪所得新臺幣貳仟伍佰元沒收，於全部或一部不能沒收或不宜執行沒收時，追徵其價額。 3 鄭順郎 109年7月19日下午5時許 新竹市○區○○路000號 甲基安非他命1公克、2,500元 梁旭忠犯販賣第二級毒品罪，累犯，處有期徒刑伍年貳月。扣案之行動電話壹支沒收；未扣案之犯罪所得新臺幣貳仟伍佰元沒收，於全部或一部不能沒收或不宜執行沒收時，追徵其價額。 4 鄭順郎 109年7月23日下午6時許 新竹市○區○○路000號 甲基安非他命1公克、2,500元 梁旭忠犯販賣第二級毒品罪，累犯，處有期徒刑伍年貳月。扣案之行動電話壹支沒收；未扣案之犯罪所得新臺幣貳仟伍佰元沒收，於全部或一部不能沒收或不宜執行沒收時，追徵其價額。 5 鄭順郎 109年7月26日上午11時許 新竹市○區○○路000號 甲基安非他命1公克、2,500元 梁旭忠犯販賣第二級毒品罪，累犯，處有期徒刑伍年貳月。扣案之行動電話壹支沒收；未扣案之犯罪所得新臺幣貳仟伍佰元沒收，於全部或一部不能沒收或不宜執行沒收時，追徵其價額。 6 鄭順郎 109年7月30日下午7時許 新竹市○區○○路000號 甲基安非他命1公克、3,000元 梁旭忠犯販賣第二級毒品罪，累犯，處有期徒刑伍年貳月。扣案之行動電話壹支沒收；未扣案之犯罪所得新臺幣參仟元沒收，於全部或一部不能沒收或不宜執行沒收時，追徵其價額。 7 鄭順郎 109年9月8日下午6時許 新竹市○區○○路000號 甲基安非他命1公克、3,000元 梁旭忠犯販賣第二級毒品罪，累犯，處有期徒刑伍年貳月。扣案之行動電話壹支沒收；未扣案之犯罪所得新臺幣參仟元沒收，於全部或一部不能沒收或不宜執行沒收時，追徵其價額。 8 鄭順郎 109年9月13日下午6時許 新竹市○區○○路000號 甲基安非他命1公克、3,000元 梁旭忠犯販賣第二級毒品罪，累犯，處有期徒刑伍年貳月。扣案之行動電話壹支沒收；未扣案之犯罪所得新臺幣參仟元沒收，於全部或一部不能沒收或不宜執行沒收時，追徵其價額。 9 鄭順郎 109年9月26日下午2時許 新竹市○區○○路000號 甲基安非他命1公克、3,000元 梁旭忠犯販賣第二級毒品罪，累犯，處有期徒刑伍年貳月。扣案之行動電話壹支沒收；未扣案之犯罪所得新臺幣參仟元沒收，於全部或一部不能沒收或不宜執行沒收時，追徵其價額。 10 劉義澤 109年10月16日下午6時47分許（起訴書載為109年10月中某日，經公訴檢察官於審理中當庭更正） 臺北市承德路、民權西路口 甲基安非他命1公克、1,500元 梁旭忠犯販賣第二級毒品罪，累犯，處有期徒刑伍年貳月。扣案之行動電話壹支沒收；未扣案之犯罪所得新臺幣壹仟伍佰元沒收，於全部或一部不能沒收或不宜執行沒收時，追徵其價額。